【裁判字號】    96,訴,4559
【裁判日期】    970408
【裁判案由】    違反山坡地保育利用條例等
【裁判全文】
臺灣臺中地方法院刑事判決              96年度訴字第4559號
公  訴  人  臺灣臺中地方法院檢察署檢察官
被      告  丁○○
            丙  ○
            甲○○
上三人共同
選任辯護人  繆璁律師
上列被告等因違反山坡地保育利用條例等案件，經檢察官提起公
訴（96年度偵字第9739、24512號）及移送併辦（96年度偵字第1
3590號），本院判決如下：
    主    文
丁○○違反在公有山坡地內，不得擅自墾殖之規定，處有期徒刑
捌月，減為有期徒刑肆月，如易科罰金，以銀元佰元即新臺幣
玖佰元折算壹日。
丙○違反在公有山坡地內，不得擅自墾殖之規定，處有期徒刑拾
月，減為有期徒刑伍月，如易科罰金，以銀元佰元即新臺幣玖
佰元折算壹日。
甲○○違反在公有山坡地內，不得擅自從事堆積土石之使用之規
定，處有期徒刑壹年，減為有期徒刑陸月，如易科罰金，以新臺
幣壹仟元折算壹日。
    犯罪事實
一、丙○明知坐落臺中縣和平鄉○○段531、534、535、591之4
    地號等四筆土地，均為原住民保留地，登記中華民國所有，
    交由行政院原住民族委員會管理，目前由臺中縣和平鄉公所
    代管，屬於公有山坡地；竟基於違反山坡地保育利用條例之
    犯意，自民國70年間起至94年8月間止，未經向臺中縣和平
    鄉公所合法承租，即擅自非法佔用前開三筆土地，開墾種植
    果樹、香蕉使用。
二、丁○○明知坐落臺中縣和平鄉○○段532地號土地，為原住
    民保留地，登記中華民國所有，交由行政院原住民族委員會
    管理，目前由臺中縣和平鄉公所代管，屬於公有山坡地；竟
    基於違反山坡地保育利用條例之犯意，自84年間起至94年8
    月間止，未經向臺中縣和平鄉公所合法承租，即擅自非法佔
    用前開土地，開墾種植香蕉使用。
三、甲○○係僑泰開發實業股份有限公司（下稱僑泰公司）之負
    責人，明知坐落於臺中縣和平鄉○○段531、532、535、591
    之4地號等四筆土地，均為原住民保留地，登記中華民國所
    有，交由行政院原住民族委員會管理，目前由臺中縣和平鄉
    公所代管，屬於公有山坡地，現為丙○、丁○○佔用中；竟
    基於違反山坡地保育利用條例之犯意，於94年8月17日，以
    五年新臺幣（下同）75萬元之代價，向非法佔用之丙○承租
    前開坐落臺中縣和平鄉○○段531、535、591之4地號等三筆
    土地，及以五年15萬元之代價，向非法佔用之丁○○承租前
    開坐落臺中縣和平鄉○○段532地號土地後，自94年9月1日
    起至96年5月14日止，未經臺中縣和平鄉公所之同意或授權
    ，擅自在前開臺中縣和平鄉○○段531、532、535、591之4
    等地號公有山坡地上，非法設置砂石場，從事堆置土石之使
    用，每次堆置砂石數量約10至15萬立方米。嗣(一)先於96年3
    月22日上午9時許，經臺中縣和平鄉公所承辦人乙○○○會
    同臺中縣警察局和平分局偵查隊小隊長何永超、偵查佐林聰
    吉，共同前往臺中縣和平鄉○○村○○段531等地號土地勘
    查，發現違法堆置砂石之情事；(二)又於96年4月15日11時許
    ，經臺中縣政府、臺中縣和平鄉公所會同臺中縣警察局和平
    分局，共同前往臺中縣和平鄉○○段531地號等土地勘查，
    仍有違法堆置砂石之情事；(三)復於96年5月14日11時許，經
    臺中縣政府、臺中縣和平鄉公所會同臺中縣警察局和平分局
    ，共同前往臺中縣和平鄉○○段531地號等土地勘查，再度
    發現違法堆置砂石之情事，因而查悉上情。（現已清除完畢
    ）
四、案經臺中縣警察局和平分局報告臺灣臺中地方法院檢察署檢
    察官偵查起訴暨移送併辦。
    理    由
一、訊據被告丙○、丁○○固不否認未經合法承租，擅自於前開
    公有山坡地墾殖及出租予被告甲○○所經營之僑泰公司從事
    堆置土石使用之事實；被告甲○○亦不否認向被告丙○、丁○○承租前開公有山坡地以供僑泰公司從事堆置土石使用之
    事實；惟被告丙○、丁○○、甲○○均矢口否認有何違反山
    坡地保育利用條例之犯行，被告丙○辯稱：伊從70年間，
    因為父親黃子川年紀大，才由伊開始承接繼續使用前開土地
    種植果樹、香蕉，伊從88年就開始租給僑泰公司堆置砂石，
    94年8月17日續約，以五年75萬元之代價租給僑泰公司，伊
    並未收到臺中縣和平鄉公所通知不能使用前開土地云云；
    被告丁○○辯稱：伊自84年間，父親黃子在過世後，開始使
    用前開土地種植香蕉，先前僅係協助父親種植果樹，當時伊
    本身另有工作，伊於94年間將前開土地以五年15萬元租給僑
    泰公司堆置土石云云；被告甲○○則辯稱：伊從94年開始
    向被告丙○、丁○○承租前開土地，堆置土石使用，因為前
    開土地被告丙○、丁○○已經使用多年，所以伊便直接向渠
    等承租，並未詢問土地所有權人云云。被告丙○、丁○○
    、甲○○共同選任辯護人則以：被告丙○、丁○○係繼承渠
    等父親之占有，並無竊佔之主觀犯意，不符合竊佔之構成要
    件，且被告丙○、丁○○之父親分別係自日據時代及50多年
    即已開始占有，業已罹於追訴權時效，而被告甲○○係支付
    代價向被告丙○、丁○○承租土地使用，並無竊佔之主觀犯
    意，自不符合刑法竊佔罪及山坡地保育利用條例之構成要件
    云云。經查：
（一）臺中縣和平鄉○○段531、532、534、535、591之4地號等
      五筆土地，均為原住民保留地，登記中華民國所有，管理
      機關為行政院原住民族委員會，現交由臺中縣和平鄉公所
      代管之情，業據證人即臺中縣和平鄉土地管理課課員乙○○○於偵查中證述屬實（參照96年度偵字第9739號偵查卷
      第9頁），並有土地標示詳細資訊五份（參照警卷第29 至
      30、31至32、33至34、37至38頁、96年度核退字第1216號
      偵查卷第16頁）在卷可稽。又臺中縣和平鄉○○段531、5
      32地號土地，於96年3月22日上午9時許，經臺中縣和平鄉
      公所承辦人員乙○○○會同臺中縣警察局和平分局員警，
      進行現場勘查，發現前開土地遭僑泰公司所設置之砂石場
      違法堆置土石，使用面積分別為0.3、0.2公頃，經臺中縣
      和平鄉公所於96年4月18日以96和鄉土字第6125號違規使
      用山坡地制止通知書，通知立即停工；而臺中縣政府原民
      課承辦人員古秋英、臺中縣和平鄉公所承辦人員乙○○○
      會同臺中縣警察局和平分局員警，於96年5月14日上午11
      時45分許，再度前往現場勘查結果，發現仍有違法堆置土
      石情事，且違法堆置土石之範圍，包括臺中縣南勢段531
      、532、535、591之4地號等土地；此有臺中縣和平鄉公所
      96年4月18日和鄉土字第0960006125號函一份（參照本院
      卷第142頁）、臺中縣和平鄉公所違規使用山坡地制止通
      知書一份（參照本院卷第143頁）、現場照片五張（參照
      本院卷第144至146頁）、臺中縣違規使用山坡地案件現場
      會勘紀錄一份（參照本院卷第149至151頁）、和平分局會
      同臺中縣政府、和平鄉公所勘查簽到表一份（參照96 年
      度核退字第871號偵查卷第7頁）、現場勘查照片四十二張
      （參照96年度核退字第871號偵查卷第8至29頁）、和平分
      局會同臺中縣政府勘查簽到表一份（參照併案警卷第34
      頁）、現場照片十二張（參照併案警卷第41-1、41-2頁）
      、經濟部水利署第三河川局過磅單六十九張（參照併案警
      卷第45至67頁）在卷可稽。再者，對於前開土地係屬公有
      山坡地，被告丙○、丁○○未經合法承租使用，而分別自
      70年間、84年間起至94年8月間止，擅自在其上墾殖種植
      果樹使用，及自94年8月間起擅自出租予被告甲○○堆置
      土石使用等情，業據被告丙○、丁○○、甲○○於偵查及
      本院中供述屬實，亦堪認定。
（二）被告甲○○為僑泰公司負責人，其於94年8月17日，以五
      年75萬元之代價，向被告丙○承租臺中縣和平鄉○○段52
      9、530、531、535、591之4等地號土地，合計約1.0公頃
      ，租賃期間為自94年9月1日起至99年8月31日止，此有土
      地租賃契約書影本一份（參照96年度偵字第9739號偵查卷
      第39至42頁）、臺中縣政府營利事業登記證影本一份（參
      照96年度偵字第9739號偵查卷第46頁）、公司變更登記表
      影本一份（參照96年度偵字第9739號偵查卷第67至72頁）
      在卷可稽；又於94年8月17日，以五年15萬元之代價，向
      被告丁○○承租臺中縣和平鄉○○段532之2地號土地，合
      計約0.2公頃，租賃期間為自94年9月1日起至99年8月31日
      止，此有土地租賃契約書影本一份在卷可稽（參照96年度
      偵字第9739號偵查卷第43至45頁）。觀諸前開事證，可知
      被告甲○○實際違法堆積土石使用之範圍，依據現場勘查
      紀錄顯示，僅能認定係臺中縣和平鄉○○段531、532、53
      5、591之4等地號四筆土地，未包括前開529、530地號部
      分。另外，起訴書指稱被告丙○亦有將臺中縣和平鄉○○
      段534地號公有山坡地出租予被告甲○○所經營之「僑泰
      公司」從事堆置土石使用部分，惟依據臺中縣違規使用山
      坡地案件現場會勘紀錄顯示（參照本院卷第149、150頁）
      ，僑泰公司實際堆置土石之地點，僅係在臺中縣和平鄉○○段531、532地號土地，並未包括534地號土地，且被告
      丙○與「僑泰公司」所簽訂之租賃契約中承租範圍，僅及
      於前開土地531、535、591之4等地號土地，並未包括534
      地號土地，且遍觀現有卷證，該部分除被告丙○、甲○○
      之供述外，並無其他相關佐證足供認定，是以，對於臺中
      縣和平鄉○○段534地號公有山坡地部分，尚無從認定亦
      係遭被告甲○○所經營「僑泰公司」違法堆置土石之範圍
      。至於，移送併辦所指之前開土地536、540、541、590等
      地號土地，並非「僑泰公司」向被告丙○承租之範圍，亦
      無任何事證足證「僑泰公司」亦有在前開土地上從事堆積
      土石使用，自無從併予認定係本案遭違法使用之公有山坡
      地範圍之列。
（三）按在公有或他人山坡地內，擅自墾殖者，75年1月10日及8
      7年1月7日修正公布之山坡地保育利用條例第三十四條第
      一項均有處罰之明文。而此條項雖屬刑法第三百二十條第
      二項竊佔罪之特別規定，如在公、私有之山坡地擅自墾殖
      ，當然含有竊佔之性質，但因竊佔罪為即成犯，若竊佔罪
      已罹於時效，追訴權消滅，並不因而取得該山坡地之權源
      可以擅自墾殖，換言之，上該被竊佔之土地，猶屬公有山
      坡地，其在竊佔後之繼續墾殖行為，仍應受上該條例規定
      之拘束（最高法院88年台上字第5470號判決參照）。被告
      丙○、丁○○分別自70、84年間，即擅自在前開公有山坡
      地內，開墾種植果樹使用等情，業據被告丙○、丁○○於
      本院中供述屬實，被告丙○並於偵查中提出耕作證明一份
      為據（參照96年度偵字第9739號偵查卷第37頁），被告丁○○則提出戶籍謄本一份（參照96年度偵字第9739號偵查
      卷第38頁）據以證明其係自父親黃子在於84年4月18日過
      世後始承接占有使用，則被告丙○、丁○○竊佔前開公有
      山坡地之犯行，依據95年7月1日修正前之刑法第八十年第
      一項第二款之規定，顯已罹於竊佔罪之十年追訴權時效期
      間。惟依據前揭最高法院判決意旨可知，被告丙○、丁○○二人竊佔前開公有山坡地之行為，雖已罹於竊佔罪之十
      年追訴權時效期間，然渠等繼續在前開公有山坡地墾殖之
      行為，仍有違反山坡地保育利用條例之問題，是以，被告
      丙○、丁○○所涉竊佔罪縱已罹於追訴權時效，仍無法阻
      卻渠等在公有山坡地擅自墾殖之犯行。
（四）次按山坡地保育利用條例第三十四條第一項之擅自設置工
      作物罪，既係刑法第三百二十條第二項竊佔罪之特別規定
      ，必在公有或他人山坡地內，利用他人不知而占有，擅自
      墾殖或設置工作物始得成立，否則即與該條「擅自」之要
      件不合；又按山坡地保育利用條例第三十四條第一項係規
      範對山坡地無使用權源而擅自墾殖或設置工作物者，即係
      對無使用權人所設處罰規定，為刑法上竊佔罪之特別法。
      如對該山坡地有使用權，或經土地所有權人或對該山坡地
      有占有權人之同意而開發經營，即與該條項之構成要件有
      間，此觀該條將「公有」及「他人之山坡地」併列，但並
      不及於「自己所有之山坡地」之規定自明（最高法院90年
      台上字第2327號、93年度台上字第1861號判決意旨參照）
      。惟本件系爭山坡地係屬公有，所有權人為中華民國，縱
      僑泰公司確實曾與被告丙○、丁○○訂立租賃契約，然因
      被告丙○、丁○○本即為竊佔國土之無權使用人，僑泰公
      司自無從由無權占有人處獲得合法使用前開土地之權源，
      僑泰公司仍屬無使用權人，被告甲○○利用系爭土地所有
      權人中華民國、管理人行政院原住民族委員會及代管人臺
      中縣和平鄉公所不知情之機會，於前開土地上堆置土石，
      揆諸前揭判決意旨，被告甲○○之行為業已該當於「擅自
      」之構成要件。況且，被告甲○○所經營之僑泰公司，早
      於89年間，即向非法佔用之被告丙○承租坐落臺中縣和平
      鄉○○段531、532、534等地號土地，設置土石堆置場，
      擅自從事堆置土石之使用，被告甲○○所經營之僑泰公司
      總經理王陽慶、廠長陳進忠並因違反山坡地保育條例之犯
      行，經臺灣高等法院臺中分院於95年8月9日以95年度上訴
      字第1250號分別判處有期徒刑八月、六月在案，被告甲○○身為公司負責人辯稱不知情云云，顯然無從據以採信。
（五）再按竊佔罪為即成犯，於竊佔行為完成時犯罪即成立，以
      後之繼續竊佔，乃狀態之繼續而非行為之繼續，如在他人
      竊佔土地行為完成後，始向其買受或收受，縱明知係因竊
      佔而得，仍予故買或收受，祇能成立故買贓物或收受贓物
      罪，與收買動產之盜贓初無異致，不能謂其故買或收受行
      為，即為竊佔不動產（最高法院81年台上字第2198號判決
      參照）。被告丙○、丁○○竊佔前開公有山坡地開墾種植
      果樹使用之情，業如前述，則前開公有山坡地係屬被告丙○、丁○○竊佔而得之贓物，被告丙○、丁○○將竊佔之
      贓物再行出租予被告甲○○之行為，應屬處分贓物之不罰
      後行為，而被告甲○○縱使知悉前開公有山坡地係被告丙○、丁○○竊佔之物，仍予承租堆置土石使用，亦與竊佔
      罪之構成要件不相符合，是以，起訴書認為被告甲○○成
      立竊佔罪，顯然有誤。又被告丙○、丁○○將竊佔之前開
      公有山坡地出租予被告甲○○之行為，既係處分贓物之不
      罰後行為，顯然無從與被告甲○○成立在公有山坡地擅自
      從事堆置土石使用之共同正犯，起訴書認被告丙○、丁○○與被告甲○○共同違反山坡地保育利用條例第十條、第
      九條第四款而成立山坡地保育利用條例第三十四條第一項
      之擅自在公有山坡地從事堆置土石使用之罪，顯然有誤。
（六）至於，被告丙○提出51年7月份立具之臺灣省臺中縣51中
      東河字第669號公有耕地租賃契約書影本一份（參照96年
      度核退字第871號偵查卷第33至35頁）據以主張臺中縣和
      平鄉○○段531、532地號係其父親黃子川自日據時代即開
      始耕作使用之情，惟該公有耕地租賃契約書之標的係指「
      臺中縣東勢段大茅埔段假43、44地號河川地」，是否與本
      案所指之臺中縣和平鄉○○段531、532地號原住民保留地
      相同，尚有疑義；退步言之，縱認係屬同一土地，惟依據
      該租賃契約內容之記載，租賃期間自51年7月至54年6月共
      計三年，其後臺中縣政府即未再繼續放租，則被告丙○之
      父親黃子川於54年7月份即租賃期滿後，對於前開土地之
      占有使用，即屬非法佔用之狀態，既然被告丙○之父親黃
      子川係屬非法佔用之狀態，被告丙○即無所謂繼承非法占
      用狀態之問題。又被告丁○○提出之68年9月1日、71年11
      月27日、72年9月1日、74年9月1日、75年9月1日、76 年9
      月1日、78年6月1日臺中縣和平鄉公所山地保留地繳納損
      害賠償金收據影本七份（參照96年度核退字第871號偵查
      卷第38至44頁）據以主張其父黃子在以繳納損害賠償金代
      替原有租約之租金之情，惟被告丁○○提出之損害賠償金
      繳納收據，僅能證明其父黃子在因非法佔用國有山坡地而
      有按期繳納損害賠償金，尚無從據以主張係屬合法承租而
      轉為合法占有使用之狀態。再者，臺中縣和平鄉公所先後
      於75、76年間及84年間進行現況使用調查，被告丙○、丁○○均知悉渠等係非法佔用之情，業據證人乙○○○於偵
      查中證述屬實（參照96年度偵字第9739號偵查卷第9、64
      頁），並有前開土地標示詳細資訊（參照警卷第29 至30
      、31至32、33至34頁）、鄉村山地保留地使用清冊一份（
      參照警卷第39至45頁）在卷可稽；又被告丙○、丁○○均
      於偵查中自承曾經向臺中縣和平鄉公所提出申請承租未獲
      同意等語（參照96年度偵字第9739號偵查卷第7頁），則
      被告丙○、丁○○當時既係前開土地之實際占有使用人，
      應該知悉前開土地均屬公有山坡地，未經合法承租，不得
      擅自佔用墾殖。至於代管機關臺中縣和平鄉公所於獲悉被
      告丙○、丁○○之擅自佔用公有山坡地之行為後，不論行
      政機關有無積極進行收回、設置圍籬之動作，或放任不管
      ，均無從使被告丙○、丁○○擅自在前開公有山坡地擅自
      墾殖之違法佔用行為，取得合法使用權益，資以阻卻其違
      法性之存在，因此，辯護人爭執臺中縣和平鄉公所有無發
      文通知收回等事項，尚無從資為有利於被告丙○、丁○○
      之事證，附此敘明。
（七）綜上所述，被告丙○、丁○○在公有山坡地擅自墾殖，及
      被告甲○○在公有山坡地擅自從事堆置土石之使用等情，
      應堪認定，被告丙○、丁○○、甲○○所辯，均係事後卸
      責之詞，要難採信。本件事證已臻明確，被告丙○、丁○○、甲○○犯行堪以認定，應依法論科。
二、論罪科刑部分：
（一）核被告丙○、丁○○所為，均係違反山坡地保育利用條例
      第十條在公有山坡地擅自墾殖之規定，應依山坡地保育利
      用條例第三十四條第一項之規定論處。（按：山坡地保育
      利用條例曾於87年1月7日修正公佈，山坡地保育利用條例
      第三十四條第一項之罪，其法定刑度由原定之「六月以上
      五年以下有期徒刑，得併科三萬元以下罰金」，提高為「
      六月以上五年以下有期徒刑，得併科新臺幣六十萬元以下
      罰金」，惟因被告丙○、丁○○違反山坡地保育利用條例
      之犯行，係分別自70年、84年間起持續至94年8月17日出
      租予「僑泰公司」使用後為止，自應逕行適用修正後之現
      行法處斷，而無新舊法比較適用之問題。）
（二）核被告甲○○所為，係違反山坡地保育利用條例第十條、
      第九條第四款在公有山坡地擅自從事堆置土石使用之規定
      ，應依山坡地保育利用條例第三十四條第一項之規定論處
      。（被告丙○、丁○○擅自佔用公有山坡地進行墾殖種植
      果樹之行為，應係違反山坡地保育利用條例第十條之規定
      ，而被告丙○、丁○○將其占有之公有山坡地出租予被告
      甲○○堆積土石之行為，應屬不罰之後行為，公訴人認被
      告丙○、丁○○係與被告甲○○共同違反山坡地保育利用
      條例第十條、第九條第四款之規定，成立共同正犯，尚有
      未洽。）
（三）按擅自墾殖之行為，當然包含竊佔行為在內，二罪間應屬
      法條競合，其行為僅有一個，依特別法優於普通法或重法
      優於輕法之原則，應擇一適用上開條例之擅自墾殖罪論處
      。且竊佔罪與擅自墾殖罪之保護法益範圍不同，前者保護
      之法益僅為個人法益之財產法益，而後者保護之法益則為
      超越個人法益之環境權兼經濟上利益，此由山坡地保育利
      用條例第五條所規定：「本條例所稱山坡地保育、利用，
      係指依自然特徵、應用工程、農藝或殖生方法，以防制沖
      蝕、崩坍、地滑、土、石流失等災害，保護自然生態景觀
      ，涵養水源等水土保持處理與維護，並為經濟有效利用」
      等語，可得而知，則竊佔公有山坡地後之擅自墾殖行為，
      法益之侵害已由單純財產上之侵害擴大為環境權之侵害（
      環境權並非抽象之意識型態，而係具體存在且得經由科學
      方法獲得實證之權利）。易言之，竊佔罪為保護個人財產
      法益之犯罪，而山坡地保育利用條例第三十四條第一項之
      擅自墾殖罪之保護法益則為兼具保護山坡地之經濟利益及
      環境權，其重點應為水土保持、國土保安、自然環境狀態
      之維持，自與單純以保護個人財產法益之刑法第三百二十
      條第二項之竊佔罪有間。從而，公訴人認被告丙○、丁○○、甲○○所為，係犯刑法第三百二十條第二項之竊佔罪
      及山坡地保育利用條例第三十四條第一項之罪，惟按山坡
      地保育利用條例第三十四條第一項為刑法第三百二十條第
      二項竊佔罪之特別規定，既依該條例論罪，即無刑法上竊
      佔罪之適用（最高法院82年台上字第1622號判決、83年台
      上字第170號判決、84年台上字第2215號判決參照），是
      以，公訴人認被告丙○、丁○○、甲○○另犯刑法第三百
      二十條第二項之竊佔罪，尚有未合。
（四）臺灣臺中地方法院檢察署96年度偵字第13590號就被告甲○○涉犯違反山坡地保育利用條例案件移送併辦部分，與
      本案係屬同一案件，應為起訴效力所及，本院自得併予審
      理。
（五）爰審酌被告丙○、丁○○明知渠等所佔用之前開公有山坡
      地，未經主管機關同意承租，竟仍予佔用墾殖種植果樹，
      並使用多年後，擅自出租予「僑泰公司」從事堆積土石使
      用，而被告甲○○所經營之僑泰公司先後遭主管機關查獲
      、勒令改正，仍一再違法，非法經營砂石場，從事堆積土
      石，經營期間頗長，對國土保育之危害甚鉅，考量被告丙○、丁○○、甲○○雖未坦承犯行，然因渠等對於違法佔
      用公有山坡地墾殖、堆積土石之事實，均未爭執，犯後態
      度尚可，且被告甲○○於案發後已將現場清運完畢，此有
      臺中縣警察局和平分局履勘現場後所拍攝之現場照片十三
      張（參照96年度偵字第13590號偵查卷第17至23頁）在卷
      可稽等一切情狀，分別量處如主文所示之刑，以示懲儆。
（六）查：本案被告丙○、丁○○、甲○○之犯罪時間，均係在
      96年4月24日以前，且均核無中華民國九十六年罪犯減刑
      條例第三條所列各款之情形，應依同條例第二條第一項第
      三款之規定，分別減其宣告刑二分之一，並依該減刑條例
      第九條，就被告丙○、丁○○部分依修正前刑法第四十一
      條第一項前段之規定、被告甲○○部分依刑法第四十一條
      第一項前段之規定，分別併予諭知易科罰金之折算標準。
      （按：被告丙○、丁○○犯罪時之刑法第四十一條第一項
      前段規定：「犯最重本刑為五年以下有期徒刑以下之刑之
      罪，而受六個月以下有期徒刑或拘役之宣告，因身體、教
      育、職業、家庭之關係或其他正當事由，執行顯有困難者
      ，得以一元以上三元以下折算一日，易科罰金。」，又被
      告丙○、丁○○行為時之易科罰金折算標準，修正前罰金
      罰鍰提高標準條例第二條〈現已刪除〉規定，就其原定數
      額提高為一百倍折算一日，則本件被告丙○、丁○○行為
      時之易科罰金折算標準，最高應以銀元三百元折算一日，
      經折算為新臺幣後，應以新臺幣九百元折算一日。惟95
      年7月1日修正公布施行之刑法第四十一條第一項前段則規
      定：「犯最重本刑為五年以下有期徒刑以下之刑之罪，而
      受六個月以下有期徒刑或拘役之宣告者，得以新臺幣一千
      元、二千元或三千元折算一日，易科罰金。」，比較修正
      前後之易科罰金折算標準，係以95年7月1日修正公布施行
      前之規定，較有利於被告丙○、丁○○，則依刑法第二條
      第一項前段從舊從輕之規定，自應適用修正前刑法第四十
      一條第一項前段之規定，定其折算標準。）
據上論斷，應依刑事訴訟法第二百九十九條第一項前段，山坡地
保育利用條例第三十四條第一項，刑法第二條第一項、第十一條
前段、第四十一條第一項前段，修正前刑法第四十一條第一項前
段，罰金罰鍰提高標準條例第一條前段，修正前罰金罰鍰提高標
準條例第二條，現行法規所定貨幣單位折算新臺幣條例第二條，
中華民國九十六年罪犯減刑條例第二條第一項第三款、第七條、
第九條，判決如主文。
中    華    民    國    97    年    4     月    8     日
                  刑事第五庭    審判長法  官  鍾堯航
                                      法  官  劉麗瑛
                                      法  官  巫淑芳
上正本證明與原本無異。
如不服本判決，應於收受送達後10日內向本院提出上訴書狀（應
敘述具體理由並附繕本）。
上訴書狀如未敘述理由，應於上訴期間屆滿後20日內補提理由書
於本院。
                                      書記官  王麗麗
中    華    民    國    97    年    4     月    8     日
附錄論罪科刑法條：
山坡地保育利用條例第34條：
違反第10條規定者，處六月以上五年以下有期徒刑，得併科新臺
幣六十萬元以下罰金。
前項情形致釀成災害者，加重其刑至二分之一；因而致人於死者
，處五年以上十二年以下有期徒刑，得併科新臺幣一百萬元以下
罰金；致重傷者，處三年以上十年以下有期徒刑，得併科新臺幣
八十萬元以下罰金。
因過失犯第一項之罪致釀成災害者，處一年以下有期徒刑，得併
科新臺幣六十萬元以下罰金。
第一項未遂犯罰之。
犯本條之罪者，其墾殖物、工作物、施工材料及所使用之機具沒
收之。
山坡地保育利用條例第10條：
在公有或他人山坡地內，不得擅自墾殖、占用或從事前條第一款
至第九款之開發、經營或使用。
山坡地保育利用條例第9條：
在山坡地為下列經營或使用，其土地之經營人、使用人或所有人
，於其經營或使用範圍內，應實施水土保持之處理與維護︰
一  宜農、牧地之經營或使用。
二  宜林地之經營、使用或採伐。
三  水庫或道路之修建或養護。
四  探礦、採礦、採取土石、堆積土石或設置有關附屬設施。
五  建築用地之開發。
六  公園、森林遊樂區、遊憩用地、運動場地或軍事訓練場之開
    發或經營。
七  墳墓用地之開發或經營。
八  廢棄物之處理。
九  其他山坡地之開發或利用。


司法院資訊處製作；財團法人民間司法改革基金會備份。
